【裁判字號】    97,家聲,195
【裁判日期】    970630
【裁判案由】    核定遺產管理人報酬
【裁判全文】
臺灣高雄地方法院民事裁定             97年度家聲字第195號
聲  請  人  財政部國有財產局台灣南區辦事處
法定代理人  乙○○
被繼承人    甲○○
上聲請人聲請核定遺產管理人報酬事件，本院裁定如下：
  主  文
聲請人任被繼承人甲○○（男、民國○○年○ 月○○日生、身分證統
一編號：Ｚ000000000號）之遺產管理人之報酬核定為新臺幣肆萬
元。
程序費用由被繼承人甲○○之遺產負擔。
  理  由
一、按「遺產管理人，得請求報酬，其數額由親屬會議按其勞力
    及其與被繼承人之關係酌定之」、「依本法之規定應開親屬
    會議時，由當事人、法定代理人或其他利害關係人召集之」
    、「親屬會議不能召開或召開有困難時，依法應經親屬會議
    處理之事項，由有召集權人聲請法院處理之」，民法第1183
    條、第1129條、第1132條第2 項前段分別定有明文。
二、聲請意旨略以：聲請人前經鈞院以96年度財管字第30號裁定
    選任為被繼承人甲○○之遺產管理人確定，為執行遺產管理
    人職務，於民國96年8 月4 日依鈞院准予公示催告辦理登報
    在案，且搜尋被繼承人甲○○之遺產，經查遺有高雄縣鳳山
    市○○○段313-1 、315-2 、315-3 地號土地3 筆，依96年
    度土地公告現值計算，其遺產總值為新臺幣（下同）4,488,
    000 元。聲請人已遵執行職務，惟法務部行政執行署高雄行
    政執行處囑高雄縣鳳山地政事務所辦理不動產查封登記，被
    繼承人甲○○之遺產即將拍賣，為恐聲請人應得之遺產管理
    報酬無法獲得分配，爰依民法第1183條規定及財政部訂頒「
    代管無人承認繼承遺產作業要點」第14點第3 項之規定，聲
    請裁定被繼承人甲○○遺產現值百分之一之管理報酬44,880
    元，以便及時依「代管無人承認繼承遺產作業要點」第14點
    第4 項之規定向法務部行政執行署高雄行政執行處聲請參與
    優先分配等語。
三、經查：
  (一)本件被繼承人甲○○於95年4 月17日死亡，其遺產無人繼承
    ，由本院選任聲請人為遺產管理人確定在案，有聲請人提出
    之本院96年度財管字第30號裁定及更正裁定暨確定證明書等
    影本各1 份為證，自堪信屬實。準此，聲請人顯難召開親屬
    會議酌定其管理甲○○遺產之報酬甚明，是其本於利害關係
    人之地位，向本院聲請核定其任遺產管理人之報酬，自有所
    據。
  (二)次查，聲請人主張之前揭事實，除上述裁定暨確定證明書外
    ，另據其提出台灣新生報刊登廣告證明單、被繼承人甲○○
    遺產總值表、高雄縣鳳山地政事務所函等影本各1 件、土地
    登記第二類謄本影本3 件為證，堪信真實。本院審酌：本件
    被繼承人負擔之遺產經核定其土地總值以公告現值計算為4,
    488,000 元，有土地登記簿謄本影本3 件在卷可參，其遺產
    法律關係尚屬單純，無其他繁瑣事項待處理；以及聲請人業
    已為閱卷、聲請公示催告、登報、查詢被繼承人財產等管理
    遺產行為；且考量聲請人處理上開事務所需時間之久暫、耗
    費人力之程度、各該債權人之受償權利應受保障等一切情狀
    ，認本件核予遺產管理人之報酬以40,000元為適當，爰酌定
    如主文所示。
四、依非訟事件法第157條，裁定如主文。
中    華    民    國    97    年    6     月    30    日
                  家事法庭  法  官   郭慧珊
以上正本證明與原本無異。
如對本裁定抗告須於裁定送達後10日內向本院提出抗告狀。
中    華    民    國    97    年    6   月    30    日
                            書記官   李聖章


司法院資訊處製作；財團法人民間司法改革基金會備份。
